臺灣臺中地方法院民事判決　　　　　　 96年度重訴字第231號
原　　　告　合作金庫商業銀行股份有限公司
法定代理人　戊○○
訴訟代理人　丙○○
　　　　　　子○○
　　　　　　己○○
被　　　告　乙○○
法定代理人　甲○○
被　　　告　庚○○
訴訟代理人　鐘登科　律師
複　代理人　丁○○
　　　　　　壬○○
　　　　　　癸○○
被　　　告　辛○○
訴訟代理人　楊承彬　律師
上列當事人間清償借款事件，本院於民國96年10月16日言詞辯論
終結，判決如下：
    主      文
被告在其所繼承之財產範圍內應連帶給付原告新台幣捌佰捌拾肆
萬參仟伍佰柒拾參元，及自民國九十四年六月九日起至清償日止
，按年息百分之八點一二計算之利息，暨自民國九十四年六月九
日起至清償日止，按上開利率百分之二十計算之違約金。
被告在其所繼承之財產範圍內，應連帶給付原告新台幣伍拾陸萬
捌仟肆佰元。
訴訟費用由被告連帶負擔。
    事實及理由
壹、兩造之聲明：
  一、原告：如主文所示。
  二、被告乙○○：未為任何聲明。被告庚○○、辛○○：(一)請
      求駁回原告之訴。(二)訴訟費用由原告負擔。
貳、原告起訴主張：訴外人廖增國、王廖素珍及王元煌於民國87
    年2月9日向原告借款新台幣（下同）10,000,000元，借款期
    間自87年2月9日起至89年2月9日止，於89年3月13日辦妥續
    約手續，借款期間延至91年2月9日止，屆期一次清償，利息
    依年息8.12%按月計息，遲延履行時，除按上開利率計息外
    ，其逾期在6個月以內，按上開利率一成，逾期超過6個月以
    上部分，按上開利率二成計付違約金。詎上開債務人僅繳息
    至90年8月9日止，積欠原告10,000,000元及自90年8月9日起
    至清償日止之利息、違約金，迭經催討，均置之不理，經雲
    林地方法院93年度執庚字第5771號強制執行後，尚有如聲明
    所示之借款債務。訴外人廖增國於90年8月16日死亡，被告
    乙○○、庚○○、辛○○為其限定繼承人，對其債務在繼承
    財產範圍內負連帶清償責任。爰依消費借貸及繼承之法律關
    係，請求判決如聲明所示之本金、利息及違約金等語。
、被告乙○○未於言詞辯論期日到場，亦未提出書狀作任何聲
    明或陳述。被告庚○○則以：對原告主張之事實不爭執，惟
    原告主張之利息及違約金依當時情況係屬過高等語，資為抗
    辯。被告辛○○則以：本件自90年9月10日起之違約金債權
    ，原告雖曾對連帶保證人即訴外人王元煌、王廖素珍之財產
    為強制執行，惟並未對訴外人廖增國為請求。又，原告於本
    件訴訟中先對被告乙○○、庚○○為請求，惟被告辛○○直
    至96年8月3日始收受原告原告對被告之起訴狀，該違約金債
    權相當於遲延利息，消滅時效應為5年，則原告對被告辛○○於91年8月3日起前之違約金債權，業已罹於時效，故原告
    自90年9月10日起至91年8月3日止之違約金債權，即自90 年
    9月10日起至91年3月9日止之違約金債權40,266元，及自91
    年3月10日起至91年8月3日止之違約金債權65,405元，共計
    105,671元，被告辛○○得拒絕給付等語，資為抗辯。
肆、本院之判斷：
  一、被告乙○○經合法通知未於言詞辯論期日到場，核無民事
      訴訟法第386條各款所列情形，依原告之聲請，由其一造
      辯論而為判決。
  二、原告主張之事實，已據其提出借據、約定書、台灣雲林地
      方法院債權憑證、台灣雲林地方法院民事執行處強制執行
      金額計算書分配表、被告戶籍謄本、本院家事法庭函、繼
      承系統表等件為證，被告乙○○對於原告主張之事實，已
      於相當時期受合法通知，而於言詞辯論期日不到場，亦未
      提出準備書狀爭執，依法自應視同自認。原告之主張可堪
      採信。
  三、被告庚○○對原告主張之借款事實並不爭執，惟抗辯稱：
      原告主張之利息及違約金依當時情況係屬過高等語。按約
      定利率，超過週年利率百分之二十者，債權人對於超過部
      分之利息，無請求權。民法第205條定有明文。系爭借款
      契約之約定利率為8.12%，有台灣雲林地方法院雲院瑜93
      執庚字第5771號債權憑證在卷可稽，其利率並未逾法定最
      高利率20%之限制，原告依約請求被告等連帶給付按年息
      8.12%計算之利息，於法並非無據。再按，約定之違約金
      額過高者，法院得減至相當之數額。民法第252條定有明
      文。是違約金額是否過高，應由法院衡量。如當事人約定
      契約不履行之違約金過高者，法院固得依民法第252條規
      定依職權或依債務人聲請核減至相當之數額，惟是否相當
      ，仍須依一般客觀事實、社會經濟狀況及當事人所受損害
      情形，以為酌定標準。本件借款係以其逾期在6個月以內
      者，按原放款利率10%，超過6個月以上者，按原放款利率
      20%計付違約金，此為一般金融機構行之有年之違約金計
      算標準，且僅按放款利率之二成計付，符合目前經濟狀況
      ，尚屬允當。況被告庚○○對於系爭借款約定之違約金如
      何過高、應減至何程度為宜等節，均未能舉證以實其說，
      且兩造於簽訂系爭借款契約時，既已斟酌當事人一方違約
      時可能受之損害，而預估其違約金數額，本於契約自由原
      則，應認原告請求被告等連帶給付於台灣雲林地方法院91
      年度執字第289號強制執行程序中尚未受償之違約金568,
      400元，及自94年6月9日起至清償日止，按年息8.12% 之
      二成計算之違約金為可採，本院毋庸再本於職權予以酌減
      。
  四、再者，被告辛○○抗辯稱：本件自90年9月10日起之違約
      金債權，原告僅對連帶保證人即訴外人王元煌、王廖素珍
      之財產為強制執行，惟並未對訴外人廖增國為請求云云。
      惟按連帶債務之債權人，得對於債務人中之一人，或數人
      ，或其全體，同時或先後請求全部或一部之給付。民法第
      273條第1項定有明文。本件借款係以訴外人廖增國為借款
      人、訴外人王廖素珍、王元煌為連帶保證人，則該3人就
      系爭借款負連帶清償責任，原告前以訴外人王廖素珍、王
      元煌為債務人，向台灣雲林地方法院聲請支付命令，係以
      債務人中之數人請求連帶給付，於法並無不合。被告辛○○另抗辯稱：該違約金債權相當於遲延利息，消滅時效應
      為5年，則原告對被告辛○○於91年8月3日起前之違約金
      債權，業已罹於時效云云。惟因債務人給付遲延所應付之
      違約金，乃賠償給付遲延所生之損害，於債務人給付遲延
      時，債權人始得請求，與民法第126條所規定之定期給付
      性質不同，自無該條規定之適用，故違約金請求權之時效
      應為15年。原告之違約金債權，包含自90年9月10日起至
      91年3月9日止，按上開利率10%，及自91年3月10日起至94
      年6月8日止，按上開利率20%計算之違約金，計568,400元
      ，及自94年6月9日起至清償日止，按上開利率20%計算之
      違約金，均未罹於15年之消滅時效，是被告辛○○以該違
      約金債務以時效完成拒絕給付，即不足採信。從而原告依
      兩造之約定，請求被告給付主文第一項所示本金、利息及
      違約金，於法有據，應予准許。
伍、結論：原告之訴為有理由，依民事訴訟法第385條第1項前段
    、第85條第2項，判決如主文。
中　　華　　民　　國　　96　　年　　10　　月　　30　　日
                  民事第二庭    法  官  王  銘
正本係照原本作成。
如對本判決上訴，須於判決送達後20日內向本院提出上訴狀。
中　　華　　民　　國　　96　　年　　10　　月　　30　　日
                                書記官
